【裁判字號】    90,簡上,225
【裁判日期】    901225
【裁判案由】    給付補償金
【裁判全文】
臺灣板橋地方法院民事判決    九十年度簡上字第二二五號
    上  訴  人  甲○○
    訴訟代理人  乙○○
                有限公司
    法定代理人  丙○○
右當事人間請求給付補償金事件，上訴人對於中華民國九十年四月二十六日臺灣板橋
地方法院三重簡易庭九十年重簡字第四○號第一審判決提起上訴，本院判決如左：
    主  文
上訴駁回。
第二審訴訟費用由上訴人負擔。
    事  實
甲、上訴人方面：
一、聲明：求為判決
（一）原判決廢棄。
（二）被上訴人應給付上訴人新台幣（下同）三十萬元。
二、陳述：除與原判決記載相同者，茲引用之外，補稱：
（一）系爭受災三棟共十五戶之房屋，結構為一體，受害是一致的，權利與義務亦應
      一致。且台北縣三重市調解委員會一開始就係以全體名義（即訴外人黃俊龍等
      十四人）與被上訴人協調，沒有任何個別行為，歷次調解委員會進行調解（分
      別為於民國八十五年四月十七日收案之八十五年民調字第一八五號、於八十六
      年五月十六日收案之八十六年民調字第二三六號、於八十七年四月十五日收案
      之八十七年民調字第一四八號）時，從未全體均到場，然未參加調解委員會，
      並不表示放棄所有權利。
（二）於最後一次進行調解（即於八十七年四月十五日收案之調解程序，於八十七年
      四月二十四日進行調解）時，達成原則上之協議為：(1)受災戶（指全體十五戶
      ）房屋全部整修，(2)整修完後每戶再發補償金二十七萬元，(3)簽立和解書。復
      於八十七年四月二十九日發放受災戶十五戶補償金，由受災戶個別領取，並簽
      立和解書，惟上訴人前往領取補償金時，被上訴人則以上訴人所有之受災房屋
      已遭法院拍賣，取得補償金之權利歸屬何人尚未確定，而拒絕發放補償金予上
      訴人。
（三）被上訴人為領取建物使用執照，將受災戶十五戶全部之和解書與發放補償金之
      全部資料送至台北縣政府備查，惟其中部分文件是偽造的，因為被上訴人並未
      與上訴人達成和解。
三、證據：援用第一審所提證據。
乙、被上訴人方面：
一、聲明：求為判決如主文第一項所示。
二、陳述：除與原判決記載相同者，茲引用之外，補稱：
（一）上訴人雖起訴主張對被上訴人有房屋補償金二十七萬元之請求權云云，其主張
      之訟標的為房屋受損害之損害賠償請求權。惟上訴人前曾以侵權行為損害賠償
      請求權之訴訟標的對被上訴人提起訴訟，業經鈞院及台灣高等法院判決敗訴確
      定，本件上訴人僅是將請求之損害賠償金額自一百五十萬元減縮至二十七萬元
      ，但訴訟標的之法律關係及事實，仍然完全相同。而民事訴訟法第四百條第一
      項規定：「訴訟標的於確定之終局判決中經裁判者，除法律別有規定外，當事
      人不得就該法律關係更行起訴」，則上訴人就確定判決既判力所及之訴訟標的
      重複起訴，顯然違反民事訴訟法一事不再理之原則。
（二）上訴人於本件起訴後改稱兩造於八十七年四月十五日調解當時，被上訴人已與
      所有受災戶達成協議，於房屋整修完成後要發放每戶補償金二十七萬元，據而
      為本訴請求云云。惟查，被上訴人在當時根本沒有和任何人達成協議，以致調
      解結果為不成立，而上訴人在前開侵權行為損害賠償訴訟中，亦未曾主張兩造
      間曾經達成何種協議，足見上訴人之主張為事後臨訟編篡之辭。況當時被上訴
      人如有與所有受災戶達成每戶補償二十七萬元之協議，則為何會沒有成立調解
      ？又為何上訴人於數年間從未主張房屋補償金協議，反而於前訴訟中主張損害
      賠償一百五十萬元？由此可知，上訴人之主張洵屬虛妄。
（三）再者，於八十七年四月十五日收案之調解程序係於八十七年四月二十四日進行
      調解，而依台北縣三重市調解委員會調解筆錄之記載，調解不成立之原因為當
      事人部分未到及雙方當事人意見不一致等因素，由此可知，既為當事人意見不
      一致而調解未成，焉有可能如上訴人所稱之達成賠償之協議？且上訴人於原審
      雖聲請傳喚調解委員王申文出庭作證證明兩造間有達成賠償金之協議，惟證人
      王申文到庭後則供稱調解之結果及情形均以調解筆錄為準，伊並不記得當時有
      達成協議等語，足認上訴人之主張委無足採。
（四）退步言之，前開調解程序，上訴人根本未曾到場，亦未委任代理人到場，則無
      論當日有否達成協議，被上訴人之意思表示均未曾到達上訴人，上訴人亦不可
      能就其所稱之協議表示承諾，洵見上訴人所稱之房屋補償金協議縱屬存在，其
      效力根本不及於上訴人。此再由被上訴人於八十七年四月二十九日由上訴人訴
      訟代理人聲請之調解程序中，被上訴人仍然拒絕給付補償金予上訴人等情，益
      證被上訴人從未曾同意或協議賠償上訴人二十七萬元之補償金。
三、證據：援用第一審所提證據。
丙、本院依職權向台北縣三重市調解委員會調閱八十五年民調字第一八五號、八十六
    年民調字第二三六號、八十七年民調字第一四八號、八十七年民調字第一六八號
    、八十七年民調字第一七九號等調解事件卷宗共五宗。
    理  由
甲、程序方面：
一、按訴訟上所謂一事不再理原則，乃指同一事件已有確定之終局判決者而言，其所
    謂同一事件，必同一當事人就同一法律關係，依據同一訴訟標的而為同一之請求
    ，若此三者有一不同，即不得謂同一事件，自不受確定判決之拘束，最高法院十
    九年上字第二七八號判例意旨參照。經查，本件上訴人固曾依據侵權行為損害賠
    償請求權之法律關係，起訴請求被上訴人給付一百五十萬元及其遲延利息，並經
    本院以八十七年度訴字第一一九七號及台灣高等法院以八十九年度上字第四九四
    號民事判決駁回其訴確定在案。惟本件上訴人則係依據賠償金給付協議之法律關
    係，主張被上訴人依協議應給付上訴人賠償金二十七萬元及遲延利息三萬元。是
    故，本件上訴人主張之法律關係與前訴訟所主張之法律關係並不相同，非屬同一
    事件，自不受一事不再理原則之拘束，合先敘明。
乙、實體方面：
一、本件上訴人起訴主張被上訴人於八十四年七月八日在坐落台北縣三重市○○○段
    菜寮小段五五六地號土地上興建大樓（建築執照：八三年重建字第七七三號）施
    工時，不慎損及台北縣三重市○○路○段四一巷二弄一號、三號及同路段四一巷
    四號三棟共十五戶房屋，上訴人所有之台北縣三重市○○路○段四一巷二弄一號
    一樓房屋即屬其中之一。該等房屋因傾斜列為危險屋而受損後，包含上訴人在內
    之所有住戶即向台北縣三重市調解委員會聲請調解，於最後一次即八十七年四月
    二十四日進行之調解中達成原則上之協議，由被上訴人代為修復受損住戶之房屋
    ，並給付每戶二十七萬元之賠償金及簽立和解書。嗣於八十七年四月二十九日，
    除上訴人外之其他住戶均與被上訴人簽立和解書及受領賠償金，惟被上訴人則以
    上訴人所有之受災房屋已遭法院拍賣，取得補償金之權利歸屬何人尚未確定，而
    拒絕發放補償金予上訴人。爰依上開賠償金給付之協議，求為判決被上訴人應給
    付上訴人賠償金二十七萬元及遲延利息三萬元共三十萬元等語。
二、被上訴人則以：前開於八十七年四月十五日收案之調解程序，調解委員會於八十
    七年四月二十四日進行調解時，上訴人根本未曾到場，亦未委任代理人到場，且
    該次調解亦因當事人部分未到及雙方當事人意見不一致等因素而致調解不成立，
    是兩造間既未達成給付賠償金之協議，被上訴人並無給付賠償金予上訴人之義務
    等語資為抗辯。
三、按當事人主張有利於己之事實者，就其事實有舉證之責任，民事訴訟法第二百七
    十七條定有明文。次按請求履行債務之訴，除被告自認原告所主張債權發生原因
    之事實外，應先由原告就其主張此項事實，負舉證之責任，必須證明其為真實後
    ，被告於其抗辯事實，始應負證明之責任，此為舉證責任分擔之原則，亦有最高
    法院四十三年台上字第三七七號判例可資參照。
四、經查：上訴人起訴主張被上訴人於八十四年七月八日在坐落台北縣三重市○○○
    段菜寮小段五五六地號土地上興建大樓施工時，不慎損及台北縣三重市○○路○
    段四一巷二弄一號、三號及同路段四一巷四號三棟共十五戶房屋，上訴人所有之
    台北縣三重市○○路○段四一巷二弄一號一樓房屋即屬其中之一等情，為被上訴
    人所不爭執，堪信為真實。惟上訴人復主張該等房屋因傾斜列為危險屋而受損後
    ，包含上訴人在內之所有住戶即向台北縣三重市調解委員會聲請調解，於最後一
    次即八十七年四月二十四日進行調解時達成協議，由被上訴人代為修復受損住戶
    之房屋，並給付每戶二十七萬元之賠償金云云，除為被上訴人所否認外，並經本
    院依職權向台北縣三重市調解委員會調閱八十五年民調字第一八五號、八十六年
    民調字第二三六號、八十七年民調字第一四八號、八十七年民調字第一六八號、
    八十七年民調字第一七九號等調解事件卷宗結果為：（一）八十五年民調字第一
    八五號（於八十五年四月十七日收案、於同年七月一日進行調解）：聲請人為被
    上訴人，對造為訴外人黃俊龍等十四名（包括上訴人），調解結果不成立。（二
    ）八十六年民調字第二三六號（於八十六年五月十六日收案、於同年月二十三日
    進行調解）：聲請人為被上訴人，對造為黃俊龍等十三名（不包括上訴人），調
    解結果不成立（原因：對造未全部出席；出席對造與聲請人意見尚不一致，未能
    達成協議）。（三）八十七年民調字第一四八號（於八十七年四月十五日收案、
    於同年月二十四日進行調解）：聲請人為被上訴人，對造為黃俊龍等十四人（包
    括上訴人），調解結果不成立（原因：當事人部分未到，雙方當事人意見不一致
    ）。（四）八十七年民調字第一六八號（於八十七年四月二十八日收案、於同日
    進行調解）：聲請人為被上訴人，對造為黃俊龍一人，調解結果成立。（五）八
    十七年民調字第一七九號（八十七年四月二十九日收案、於同年五月六日）：聲
    請人為乙○○（即上訴人訴訟代理人），對造為被上訴人，調解結果不成立（原
    因：雙方當事人意見不一致）。綜上調解資料所示，除其中（四）部分被上訴人
    即聲請人與對造即訴外人黃俊龍調解成立，及（二）部分之上訴人並非調解當事
    人，而均與上訴人無涉外，其餘（一）、（三）、（五）部分，上訴人及被上訴
    人雖均為調解當事人，惟其調解結果或因當事人部分未到，或因雙方當事人意見
    不一致，致調解均不成立，此並有台北縣三重市政府於九十年三月九日九○北縣
    重民字第一○九五六號函檢送之聲請調解書、調解委員會通知、調解筆錄、調解
    不成立證明書等影本十一件在卷可稽。再者，證人即於前開調解事件擔任調解人
    之調解委員會委員王申文於原審僅到庭結證表示：「原告（指上訴人）所述情形
    ，因我當初擔任調解會主席因案件過多，且已經相當時間，無法就個案情形記得
    清楚」等語，則依前開台北縣三重市調解委員會調解筆錄及證人王申文之陳述，
    均不足以證明上訴人之主張為真實，而上訴人復未能再舉證以實其說，其空言主
    張兩造於進行調解時已達成協議，被上訴同意給付上訴人二十七萬元之賠償金云
    云，尚難遽予採信。
五、綜上所述，上訴人依據賠償金給付協議之法律關係，請求被上訴人給付賠償金二
    十七萬元及遲延利息三萬元，即屬無據，不應准許。原審為上訴人敗訴之判決，
    並無不合。上訴意旨指摘原判決不當，求予廢棄改判，為無理由，應予駁回。
六、本件事證已臻明確，兩造其餘主張陳述及所提證據，於本判決之結果不生影響，
    爰不一一贅述。
七、據上論結，本件上訴為無理由，依民事訴訟法第四百三十六條之一第三項、第四
    百四十九條第一項、第七十八條，判決如主文。
中      華      民      國    九十      年    十二    月    二十五    日
                                    臺灣板橋地方法院民事第二庭
~B審判長法官  陳忠行
~B      法官  陳福來
~B      法官  崔玲琦
右正本證明與原本無異
本判決不得上訴。
中      華      民      國    九十      年    十二    月    二十七    日
~B法院書記官  陳倨篁


司法院資訊處製作；財團法人民間司法改革基金會備份。
